臺灣高等法院刑事判決　　　　　　　 100年度上訴字第1469號
上　訴　人
即　被　告　朱劍弘
選任辯護人　張弘明律師（法律扶助律師）
上列上訴人即被告因違反毒品危害防制條例等案件，不服臺灣臺
北地方法院99年度訴字第2039號，中華民國100 年4 月6 日第一
審判決（起訴案號：臺灣臺北地方法院檢察署99年度偵字第2720
8 號），提起上訴，本院判決如下：
    主  文
原判決關於朱劍弘部分撤銷。
朱劍弘犯如附表一編號一至三所示之罪，所處之刑如附表一編號
一至三「所處主刑及從刑」欄所示。應執行有期徒刑貳年捌月；
扣案如附表二編號一、三、四所示之物，均沒收；未扣案犯罪所
得新臺幣壹仟元與邱彬豪連帶沒收之，如全部或一部不能沒收時
，以其等財產連帶抵償之。
    事  實
一、朱劍弘明知愷他命為毒品危害防制條例第2 條第2 項第3 款
    所列管之第三級毒品，依法不得販賣，竟與邱彬豪（業經原
    審判決確定）基於販賣第三級毒品愷他命之犯意聯絡，共同
    意圖營利，先由邱彬豪以0000000000號行動電話（該行動電
    話為邱彬豪所有，該門號則為邱彬豪之友人申辦後交其使用
    ，如附表二編號1 所示）聯繫真實姓名不詳、綽號「阿漢」
    之成年男子，每次以新臺幣（以下同）7000至8000元不等之
    金額購買愷他命20公克，將其中5 公克以2000元之價格交給
    朱劍弘施用及分裝販售，朱劍弘即將愷他命分裝為10小包，
    以每包250 元之價格待售或自行施用（施用部分另案處理）
    ，並以0000000000號行動電話（該行動電話為朱劍弘之母親
    所有，該門號則為朱劍弘之友人申辦後交其使用，如附表二
    編號2 所示）作為聯繫交易之用，朱劍弘、邱彬豪2 人即以
    此方式賺取差價牟利，分別為如下販賣犯行：
（一）由朱劍弘於99年11月中旬某日，在位於臺北市信義區之五
      常公園內，以500 元價格，販賣愷他命1 公克予張式安施
      用（其施用部分另案處理，以下同）；
（二）由朱劍弘於99年11月24日晚間8 時許，在位於臺北市信義
      區之五常公園內，以500 元價格，販賣愷他命1 公克予張
      式安施用。
二、朱劍弘為已滿20歲之成年人，明知鍾姓少年（84年1 月間出
    生，依兒童及少年福利法第46條第2 項規定，不得揭露其識
    別資料，其姓名、詳細年籍如卷內所載）未滿20歲，竟基於
    對未成年人轉讓第三級毒品愷他命之犯意，於99年10月中旬
    某日，在臺北市信義區永吉公園旁，轉讓愷他命（重量不詳
    ，惟未達20公克）予鍾姓少年施用（其施用部分另案處理）
    。
三、警方因自99年9 月9 日起依臺灣臺北地方法院核發之通訊監
    察書對邱彬豪所使用之0000000000號電話進行監聽時，發現
    其與使用0000000000號電話之朱劍弘有共同販賣毒品之關係
    ，於99年11月30日請得臺灣臺北地方法院核發對邱彬豪、朱
    劍弘等人之搜索票後，先於99年12月1 日在臺北市○○○路
    、松山路119 巷口之中坡公園內持搜索票搜索適在該處之邱
    彬豪，自其身上起出行動電話1 支（搭配門號為0000000000
    號，如附表二編號一所示），隨後並於邱彬豪位於臺北市信
    義區○○○路○段727 號2 樓住處扣得邱彬豪所有、預備分
    裝毒品販賣所用之分裝袋27個（如附表二編號三所示），另
    於當晚9 時35分許在朱劍弘位於臺北市○○區○○路278 巷
    1 弄29號4 樓住處執行搜索，扣得朱劍弘所有、預備分裝毒
    品販賣所用之分裝袋7 個（如附表二編號四所示），查悉上
    情。
四、案經臺北市政府警察局信義分局報請臺灣臺北地方法院檢察
    署檢察官偵查後起訴。
    理  由
壹、程序方面：
    按被告以外之人（包括證人、鑑定人、告訴人、被害人及共
    同被告等）於審判外之陳述雖不符刑事訴訟法第159 條之1
    至之4 等4 條之規定，經當事人於審判程序同意作為證據，
    法院審酌該言詞陳述或書面陳述作成時之情況，認為適當者
    ，得為證據，刑事訴訟法第159 條之5 第1 項定有明文。查
    本件下列所用於證明被告朱劍弘犯罪之被告以外之人於審判
    外之供述，公訴人、被告及其辯護人均於本院準備程序中表
    示同意作為證據（見本院卷第41頁正、反面），而本院審酌
    上開供述證據製作時之情況，無不當取供及證明力明顯過低
    之瑕疵，認以之作為證據應屬適當，揆諸前開規定，前揭證
    據資料應有證據能力。
貳、實體方面：
一、上開事實，業據被告朱劍弘迭於警詢、偵查、原審及本院審
    理時均坦承不諱（見偵字卷第26至33、91至93頁、原審訴字
    卷第11至14、83頁、本院卷第41頁、第53頁反面），其於原
    審訊問、審理時所述：給張式安的愷他命是從邱彬豪那邊拿
    來的，伊幫邱彬豪賣，每次賣2000元的量，伊賣完再將錢給
    邱彬豪，取得之愷他命有些賣給張式安，有些自己吃掉，伊
    向邱彬豪拿愷他命時，會告知有些是要賣給別人，有些伊自
    己要施用，邱彬豪不會管，伊將邱彬豪所給之5 公克愷他命
    ，再分裝為10小包，1 包250 元，10包就是2500元，故伊之
    報酬亦包含在裡面等語（見原審聲羈字卷第8 頁、訴字卷第
    89頁反面），核與證人邱彬豪於原審訊問、審理時陳稱：朱
    劍弘有跟伊拿過毒品，每次拿的量是一樣的，就是2000元，
    那些想要吸毒的人打電話給伊，伊都會叫他們打給朱劍弘，
    伊知道所交給朱劍弘的愷他命，朱劍弘可能賣給他人，基本
    上朱劍弘都是幫伊賣毒品給別人等語相符（見原審聲羈字卷
    第6 頁、訴字卷第89頁反面至90頁），另經證人張式安於警
    詢、偵查中陳稱：伊愷他命來源係向朱劍弘購買，均在信義
    區的五常公園，每次均500 元，第1 次交易是99年11月中旬
    ，最後1 次交易是99年11月24日晚間，一手交錢一手交貨等
    語（見偵字卷第42頁反面、118 頁），及鍾姓少年於偵查中
    陳稱：朱劍弘在99年10月中旬是請伊吸食愷他命，沒有收伊
    的錢等語（見偵字卷第117 頁），並有臺灣臺北地方法院搜
    索票、臺北縣政府警察局刑事警察大隊搜索扣押筆錄、扣押
    物品目錄表、通訊監察譯文等附卷可稽（見警聲搜字卷第95
    至98、65頁、偵字卷第64頁），足徵被告朱劍弘自白內容與
    事實相符，堪予採信；綜上，本件事證已臻明確，被告朱劍
    弘前揭犯行，均堪認定，俱應依法論科。
二、論罪部分：
    按愷他命係屬毒品危害防制條例第2 條第2 項第3 款所規範
    之第三級毒品，不得非法販賣、轉讓：
（一）核被告朱劍弘所為如事實欄一(一)、(二)所示之行為，均係犯
      毒品危害防制條例第4 條第3 項之販賣第三級毒品罪；其
      與邱彬豪均有犯意之聯絡及行為之分擔，皆為共同正犯。
（二）另核被告朱劍弘所為如事實欄二所示之行為，係犯毒品危
      害防制條例第9 條、第8 條第3 項之成年人對未成年人轉
      讓第三級毒品罪。查愷他命係經行政院於91年2 月9 日公
      告為第三級毒品與管制藥品，合法機構業者為正當醫療目
      的使用，應依藥事法之規定（包括管制藥品）向行政院衛
      生署辦理查驗登記核可後方可製造、輸入，衛生署並未公
      告禁用等情，有行政院衛生署藥品管理局93年6 月4 日管
      證字第0930005089號、93年10月12日管證字第0930008973
      號等函在卷可參（見原審訴字卷第115 至117 頁），故被
      告朱劍弘轉讓愷他命予鍾姓少年，無從成立轉讓禁藥之罪
      ，起訴書就此部分所引藥事法第83條第1 項之規定，容有
      未洽，惟檢察官起訴之犯罪事實與本院前揭所認定者，其
      基本社會事實同一，爰依法變更起訴法條。又查，被告朱
      劍弘為成年人，而鍾姓少年則係84年1 月間出生，尚未滿
      20歲而為未成年之人，有被告朱劍弘、鍾姓少年之年籍資
      料可憑，被告朱劍弘無償轉讓愷他命予鍾姓少年施用所犯
      毒品危害防制條例第9 條、第8 條第3 項之成年人對未成
      年人轉讓第三級毒品罪，應依毒品危害防制條例第9 條規
      定加重其刑。至兒童及少年福利法第70條第1 項固規定對
      少年犯罪者，加重其刑至二分之一，惟毒品危害防制條例
      第9 條對於受轉讓毒品之人為未成年人者（包括兒童及少
      年福利法所定義之少年），已為特別處罰之規定，依兒童
      及少年福利法第70條第1 項但書規定，自不得再依同條第
      1 項前段之規定加重其刑，併此敘明。
（三）被告朱劍弘於警詢、偵查、原審及本院審理時，均自白前
      揭犯行，應依毒品危害防制條例第17條第2 項規定，就其
      所犯各罪皆減輕其刑，其中如事實欄二所示之犯行，並依
      法先加後減之。被告朱劍弘所犯如事實欄一(一)、(二)、二所
      示3 罪間，犯意各別，行為互殊，應予分論併罰。
（四）被告朱劍弘雖以其致電邱彬豪時，邱彬豪正好被警查獲而
      未接聽，警方隨後回撥，於電話中問其是否有賣愷他命，
      其即承認，應有自首規定之適用等語。然按，自首以對於
      未發覺之罪投案而受裁判為要件，如案已發覺，則被告縱
      有投案陳述自己犯罪之事實，亦祇可謂為自白，不能認為
      自首，最高法院所著26年上字第484 號判例意旨可資依循
      。經查，證人即承辦本件毒品案件員警唐國洋於原審審理
      中證稱：伊承辦本案，從監聽內容得知朱劍弘與邱彬豪有
      共同販賣毒品之事，因為有人打電話給邱彬豪時，邱彬豪
      就會說去找小朱，監聽一、二個月後，就發現朱劍弘在幫
      邱彬豪販賣毒品，根據邱彬豪通話中所說的價錢，認為應
      該是販賣愷他命，已發現朱劍弘也有犯罪嫌疑，承辦邱彬
      豪時，就已將朱劍弘列在一起，認為朱劍弘也有販賣毒品
      之事實，掌握通聯時就有鎖定對象，要抓邱彬豪、朱劍弘
      ，在行動之前，已查出行動電話申辦人是朱劍弘的母親，
      其家中有二個兄弟，如此鎖定對象，查獲邱彬豪之後，朱
      劍弘有打電話進來，故伊就打電話給朱劍弘等語（見原審
      訴字卷第83至85頁），參以警方於99年12月1 日執行查緝
      前，已於99年11月29日調閱被告朱劍弘之戶籍資料、刑案
      紀錄，有個人戶籍資料查詢結果、內政部警政署刑案資訊
      系統個別查詢結果在卷可按（見警聲搜字卷第68、69頁）
      ，且勘查被告朱劍弘位於臺北市○○區○○路278 巷1 弄
      29號4 樓之住處，有現場勘查照片2 幀可憑（見警聲搜字
      卷第70頁），並於99年11月30日聲請搜索，經臺灣臺北地
      方法院於同日核發以被告朱劍弘為對象之搜索票（見警聲
      搜字卷第95頁），則警方於99年12月1 日執行搜索並查獲
      被告朱劍弘前，實已掌握其涉案情節甚明，被告朱劍弘之
      犯罪並非未被發覺，其於為警查緝過程中，雖坦承所為，
      且配合調查，其犯後態度足堪作為量刑之參考，然與自首
      之要件尚屬有別，自無從適用自首之規定減輕其刑。
（五）再按，毒品危害防制條例第17條第1 項所稱「供出毒品來
      源，因而破獲者」，係指被告供出毒品來源之有關資料，
      使調查或偵查犯罪之公務員因而對之發動調查或偵查並破
      獲者而言；亦即被告之「供出毒品來源」與調查或偵查犯
      罪之公務員對之發動調查或偵查並進而破獲之間，論理上
      須具有先後且相當的因果關係，非謂被告一有「自白」、
      「指認」毒品來源，即得依上開規定予以減刑，若被告供
      出毒品來源之前，調查或偵查犯罪之公務員已有確切之證
      據，足以合理懷疑被告所供毒品來源之人，則嗣後之破獲
      與被告之「供出毒品來源」間，即欠缺先後且相當的因果
      關係，自不得適用上開規定予以減刑（最高法院97年度台
      上字第1475號判決意旨參照）；查被告雖於警詢時供承其
      所施用、販賣、轉讓之毒品來源為邱彬豪等語，惟警方早
      自99年9 月9 日起，即依臺灣臺北地方法院核發之通訊監
      察書實施監聽，已得知邱彬豪之相關毒品犯行，有臺北市
      政府警察局刑事警察大隊偵查報告、通訊監察書等在卷可
      稽（見警聲搜字卷第6 至11頁），且係先緝獲邱彬豪，嗣
      再查獲被告朱劍弘，已如前述，是警方顯非因被告朱劍弘
      之供述而查獲其上游邱彬豪甚明，亦與被告朱劍弘之供述
      並無因果關係；被告朱劍弘辯稱其符合毒品危害防制條例
      第17條第1 項之供出毒品來源，因而查獲其他正犯或共犯
      者之減輕或免除其刑事由，自屬無據。
（六）又按，刑法上之酌量減輕，必於犯罪之情狀可憫恕時，始
      得為之，為刑法第59條所明定，必須犯罪另有特殊之原因
      與環境等等，在客觀上足以引起一般同情，認為即予宣告
      法定低度刑期猶嫌過重者，始有其適用，至犯罪情節輕微
      ，僅可為法定刑內從輕科刑之標準，不得據為酌量減輕之
      理由，最高法院所著28年度上字第1064號、45年度台上字
      第1165號等判例意旨可資參照。本件被告朱劍弘於本案中
      雖非主謀，其販賣、轉讓毒品之數量非鉅，然其漠視法令
      禁制，恣意販賣、轉讓第三級毒品，客觀上難以引起一般
      人之同情，其犯罪情狀並無顯可憫恕之處，尚無適用刑法
      第59條規定酌減其刑之餘地。
三、原審據以論科，固非無見，惟單純持有第三級毒品愷他命，
    並非刑法科責之行為，原判決理由欄所論被告朱劍弘各次販
    賣、轉讓愷他命而持有該毒品愷他命之低度行為，分別應為
    其販賣、轉讓之高度行為所吸收，持有愷他命之低度行為均
    不另論罪等語，尚有違誤。被告朱劍弘不服原判決提起上訴
    ，上訴理由略以：警方雖於監聽中查知「小朱」，但未鎖定
    即為被告朱劍弘，而被告朱劍弘於警方查獲邱彬豪後所撥打
    之電話中，即據實告知有與邱彬豪共同販賣愷他命，應符合
    自首之要件；又警方依據被告朱劍弘之供述，查到好幾位下
    游，對於本案偵辦有價值，應可依毒品危害防制條例第17條
    第1 項供出毒品來源因而查獲之規定減輕其刑等語。然查，
    被告朱劍弘並不符合上訴意旨所指各得減輕其刑規定之要件
    ，已論證及析述如前，上訴意旨執前詞指摘原判決不當，為
    無理由。惟原判決既仍有上開可議之處，自應由本院將原判
    決關於被告朱劍弘部分均予撤銷改判。爰審酌被告朱劍弘明
    知愷他命係法律所列管之第三級毒品，非法販賣及轉讓，對
    於國民健康及社會秩序之影響甚鉅，為國法所厲禁，並經政
    府、媒體、教育機構廣為宣導，猶漠視法令禁制，恣意販賣
    、轉讓，危害他人身心健康，原應嚴予非難，惟衡酌被告朱
    劍弘為本件犯行時，年紀、智識均淺，思慮或有不周，且其
    前無犯罪前科，有本院被告前案紀錄表在卷可稽，素行尚可
    ，而其販賣及轉讓愷他命之對象各為1 人，販賣所得及交付
    毒品之數量非多，犯後復能坦承所為，且配合偵辦，此經證
    人唐國洋於原審審理中證稱：經由被告朱劍弘之供述，抓到
    下游好幾位，對於本案的偵辦是有價值的等語（見原審訴字
    卷第86頁），堪認其犯後態度良好，兼衡其犯罪之動機、目
    的、手段、所生之危害等一切情狀，量處如主文第2 項所示
    之刑並定應執行之刑。
四、沒收部分：
（一）扣案如附表二編號1 所示之行動電話1 支，為共犯邱彬豪
      所有並供聯繫販賣愷他命所用之物，於被告朱劍弘所犯如
      事實欄一(一)、(二)兩罪項下，均依毒品危害防制條例第19條
      第1 項前段規定宣告沒收。又該行動電話內所裝置之晶片
      卡1 枚，係邱彬豪之友人所申辦，業據被告邱彬豪於原審
      審理中供述明確（見原審訴字卷第87頁背面），非屬被告
      朱劍弘或共犯所有，故不併為宣告沒收。
（二）扣案如附表二編號3 、4 所示之分裝袋共34個，分別係被
      告朱劍弘、共犯邱彬豪所有並供其2 人備於分裝愷他命販
      賣所用之物，業據其2 人於原審審理中供明在卷（見原審
      訴字卷第87頁背面），於被告朱劍弘所犯如事實欄一(一)、
      (二)兩罪項下，均依刑法第38條第1 項第2 款規定宣告沒收
      。
（三）被告朱劍弘與邱彬豪所為如事實欄一(一)、(二)所示共同販賣
      毒品所得各500 元，應依毒品危害防制條例第19條第1 項
      規定，分別於如事實欄一(一)、(二)所示之販賣毒品罪項下宣
      告與邱彬豪連帶沒收，且因皆未扣案，故均併諭知如全部
      或一部不能沒收時，以其等財產連帶抵償之。
（四）又如附表二編號二所示之行動電話1 支、晶片卡1 枚，其
      所搭配之門號0000000000號雖經被告朱劍弘用於聯繫販賣
      毒品，惟該門號係被告朱劍弘之母親所申辦，該行動電話
      係被告朱劍弘向其友人所借，業據被告朱劍弘供陳在卷（
      見原審訴字卷第87頁背面），非屬被告朱劍弘或共犯所有
      之物，亦不予宣告沒收，附此說明。
據上論斷，應依刑事訴訟法第369 條第1 項前段、第364 條、第
299 條第1 項前段、第300 條，毒品危害防制條例第4 條第3 項
、第9 條、第8 條第3 項、第19條第1 項，刑法第11條、第28條
、第38條第1 項第2 款、第51條第5 款，判決如主文。
本案經檢察官王壬貴到庭執行職務。
中    華    民    國   100    年    6     月    28    日
                  刑事第十九庭審判長法  官  鄧振球
                                    法  官  潘翠雪
                                    法  官  彭幸鳴
以上正本證明與原本無異。
如不服本判決，應於收受送達後10日內向本院提出上訴書狀，其
未敘述上訴之理由者並得於提起上訴後10日內向本院補提理由書
（均須按他造當事人之人數附繕本）「切勿逕送上級法院」。
                                    書記官  陳靜姿
中    華    民    國   100    年    6     月    28    日
附錄本案論罪科刑法條：
毒品危害防制條例第4 條第3 項
製造、運輸、販賣第三級毒品者，處5 年以上有期徒刑，得併科
新臺幣700 萬元以下罰金。
毒品危害防制條例第8 條第3 項
轉讓第三級毒品者，處3 年以下有期徒刑，得併科新臺幣30萬元
以下罰金。
毒品危害防制條例第9 條
成年人對未成年人犯前3 條之罪者，依各該條項規定加重其刑至
二分之一。
附表一：
┌──┬────┬──────────────────┐
│編號│犯罪事實│         所處主刑及從刑             │
├──┼────┼──────────────────┤
│  1 │如事實欄│朱劍弘犯共同販賣第三級毒品罪，處有期│
│    │一(一)所示│徒刑貳年陸月。扣案如附表二編號一、三│
│    │        │、四所示之物，均沒收。未扣案犯罪所得│
│    │        │新臺幣伍佰元與邱彬豪連帶沒收，如全部│
│    │        │或一部不能沒收時，以其等財產連帶抵償│
│    │        │之。                                │
├──┼────┼──────────────────┤
│  2 │如事實欄│朱劍弘犯共同販賣第三級毒品罪，處有期│
│    │一(二)所示│徒刑貳年陸月。扣案如附表二編號一、三│
│    │        │、四所示之物，均沒收。未扣案犯罪所得│
│    │        │新臺幣伍佰元與邱彬豪連帶沒收，如全部│
│    │        │或一部不能沒收時，以其等財產連帶抵償│
│    │        │之。                                │
├──┼────┼──────────────────┤
│  3 │如事實欄│朱劍弘犯成年人對未年人轉讓第三級毒品│
│    │二所示  │罪，處有期徒刑捌月。                │
└──┴────┴──────────────────┘
附表二：
┌──┬───────┬───────────────────┐
│編號│扣案物品/數量 │      備                     註       │
├──┼───────┼───────────────────┤
│  1 │SHARP 廠牌行動│1.共犯邱彬豪所有並供連繫販賣愷他命所用│
│    │電話1 支（不含│  之物。                              │
│    │晶片卡）      │2.99年12月1日於邱彬豪身上查獲。       │
│    │              │3.所搭配之0000000000號門號係邱彬豪之友│
│    │              │  人申辦，非為被告朱劍弘或邱彬豪所有之│
│    │              │  物，故晶片卡不併為宣告沒收。        │
├──┼───────┼───────────────────┤
│  2 │行動電話1 支、│1.被告朱劍弘連繫販賣愷他命所用之物。  │
│    │晶片卡1 枚    │2.99年12月1 日於朱劍弘住處扣得。      │
│    │              │3.該行動電話為朱劍弘之友人所有，所搭配│
│    │              │  之0000000000號門號係朱劍弘之母親申辦│
│    │              │  ，皆非被告朱劍弘或共犯所有之物，故均│
│    │              │  不宣告沒收。                        │
├──┼───────┼───────────────────┤
│  3 │分裝袋27個    │1.共犯邱彬豪所有預備供販賣愷他命所用之│
│    │              │  物。                                │
│    │              │2.99年12月1 日在邱彬豪住處扣得。      │
├──┼───────┼───────────────────┤
│  4 │分裝袋7個     │1.被告朱劍弘所有預備供販賣愷他命所用之│
│    │              │  物。                                │
│    │              │2.99年12月1 日在朱劍弘住處扣得。      │
└──┴───────┴───────────────────┘